【裁判字號】    97,抗,338
【裁判日期】    971231
【裁判案由】    本票裁定
【裁判全文】
臺灣板橋地方法院民事裁定               97年度抗字第338號
抗  告  人  丙○○
            甲○○
            乙○○
相  對  人  張泰昌律師即達亞汽車股份有限公司破產管理人
上列當事人間本票裁定事件，抗告人對於中華民國97年11月14日
臺灣板橋地方法院97年度票字第10699 號所為裁定，提起抗告，
本院合議庭裁定如下：
      主   文
原裁定廢棄。
      理   由
一、抗告意旨略以：相對人持有抗告人於民國81年11月30日所簽
    發面額新臺幣420,444 元之本票一紙，到期日為84年11月20
    日（下稱系爭本票），相對人對本件本票請求權已於時效消
    滅，原裁定未盡調查之能事，並適用法規有所違誤，應予廢
    棄，爰依法提出抗告等語。
二、按最高法院57年台抗字第76號判例要旨為：「本票執票人，
    依票據法第123 條規定，聲請法院裁定許可對發票人強制執
    行，係屬非訟事件，此項聲請之裁定，及抗告法院之裁定，
    僅依非訟事件程序，以審查強制執行許可與否，並無確定實
    體上法律關係存否之效力，如發票人就票據債務之存否有爭
    執時，應由發票人提起確認之訴，以資解決」，參照其理由
    論述：「如發票人就票據關係有爭執時，除從票據外觀即得
    解決外，仍應由發票人提起確認之訴，以資解決」等語，應
    解為在本票執票人持本票聲請法院裁定後強制執行之非訟程
    序中，發票人抗辯票款請求權時效已消滅之情形，如從本票
    外觀即足以認定有此事實存在，且發票人無爭執者，法院仍
    應就此時效抗辯有無理由加以審查，庶合於非訟事件之形式
    審查原則，有臺灣高等法院97年度非抗字第41號裁定可資參
    酌。查系爭本票之發票日為81年11月30日，未記載到期日，
    依據票據法第120 條第2 項之規定，視為見票即付，但相對
    人於97年11月14日始聲請裁定許可強制執行，自本票外觀即
    足以認為其請求權之行使已罹於3 年消滅時效，抗告人復於
    向原法院提起抗告時為時效消滅之抗辯，原法院自應審查此
    抗辯理由，據以認定相對人聲請法院就系爭本票裁定准予強
    制執行，是否具備形式要件。原法院未見及此，遽以抗告人
    之時效抗辯屬於實體爭執，於非訟程序不得審究為由，駁回
    抗告人之抗告，容有未當。
三、從而，原裁定對於時效抗辯之認定，有前揭之瑕疵，抗告人
    指摘原裁定不當，求予廢棄，為有理由。
四、據上論結，本件抗告為有理由，依非訟事件法第46條、第21
    條第2 項，民事訴訟法第495 條之1 第1 項、第492 條、第
    78條，裁定如主文。
中    華    民    國    97    年    12    月    31    日
                  民事第二庭  審判長法  官  蕭胤瑮
                                    法  官  張筱琪
                                    法  官  吳振富
以上正本係照原本作成。
如不服本裁定，僅得於收受本裁定正本送達後10日內，以適用法
規顯有錯誤為理由，向本院提出再抗告狀，（須附繕本1 份及繳
納再抗告裁判費新台幣1,000 元），經本院許可後始可再抗告。
中    華    民    國    97    年    12    月    31    日
                                    書記官  李宏明


司法院資訊處製作；財團法人民間司法改革基金會備份。
